臺灣基隆地方法院刑事裁定
111年度單聲沒字第19號
聲  請  人  臺灣基隆地方檢察署檢察官
被      告  邱金龍



上列聲請人因被告違反毒品危害防制條例案件（110年度毒偵字
第1402號、111年度毒偵字第403號），聲請單獨宣告沒收（110 
年度聲沒字第47號），本院裁定如下：
    主  文
扣案內含量微而無法秤重及完全析離之第一級毒品海洛因殘渣之
注射針筒壹支，沒收銷燬之；扣案注射針筒壹支，沒收之。
    理  由
一、聲請意旨略以：供犯罪所用、犯罪預備之物或犯罪所生之物
    ，屬於犯罪行為人者，得沒收之。但有特別規定者，依其規
    定。刑法第38條第2項定有明文。查被告邱金龍因施用第一
    、二級毒品案件，業經臺灣基隆地方檢察署檢察官分別以11
    0年度毒偵字第1402號、111年度毒偵字第403號為不起訴處
    分確定。扣案之注射針筒2支，係供被告施用毒品所用之物
    ，業經被告自承在卷，爰依首開規定，聲請宣告沒收等語（
    本院按：聲請書漏引毒品危害防制條例第18條條第1項前段
    、刑法第38條第1項、第40條第2、3項）。
二、按查獲之第一級、第二級毒品，不問屬於犯罪行為人與否，
    均沒收銷燬之，毒品危害防制條例第18條第1項前段；次按
    違禁物，不問屬於犯罪行為人與否，沒收之；違禁物或專科
    沒收之物得單獨宣告沒收，刑法第38條第1 項、第40條第2 
    項分別定有明文。又按違禁物或專科沒收之物得單獨宣告沒
    收，若案件未起訴者，應由檢察官聲請法院以裁定沒收之，
    此有司法院18年院字第67號、30年院字第2169號解釋在案。
    另依毒品危害防制條例第2條第2項第1 款規定，鴉片類（含
    海洛因）屬第一級毒品，不得製造、販賣、運輸、轉讓、持
    有、施用，同條例第4條第2項、第8條第2項、第11條第2項
    、第10條第2項亦分別明定，是海洛因屬違禁物無疑，自得
    單獨宣告沒收。又供犯罪所用之物，屬於犯罪行為人者，得
    沒收之，刑法第38條第2 項前段定有明文；再按對刑法第38
    條第2 項之物，因事實上或法律上原因未能追訴犯罪行為人
    之犯罪或判決有罪者，得單獨宣告沒收，刑法第40條第3項
    亦有明文。
三、經查：
(一)被告基於施用第一級毒品海洛因之犯意，於民國108年7月20
    日上午10時許，在新北市汐止區「伯爵山莊」附近加油站之
    廁所內，以將海洛因置入針筒內加水稀釋後注射之方式，施
    用第一級毒品海洛因1次。嗣於108年7月20日15時10分許，
    為警在新北市汐止區長江街實施路檢查獲，並扣得注射針筒
    （含有第一級毒品海洛因成分，量微無法析離秤重）1支，
    復經其同意採尿送驗，檢驗結果確呈嗎啡及可待因陽性反應
    ，經本院以110年度毒聲字第674號裁定令入勒戒處所觀察、
    勒戒後，認無繼續施用毒品之傾向，於民國111年4月11日執
    行完畢釋放出所，並由臺灣基隆地方檢察署檢察官於111年4
    月25日以110年度毒偵字第1402號為不起訴處分確定；被告
    另基於施用第一、二級毒品海洛因及甲基安非他命之犯意，
    於109年4月15日上午10時許，在基隆市七堵區七堵公園內，
    以將海洛因與甲基安非他命混合置入針筒內加水稀釋後注射
    之方式，同時施用海洛因及甲基安非他命1次。嗣於同日11
    時40分許，為警在基隆市○○區○○路000號前攔檢查獲，並於
    其左手臂上扣得注射針筒1支而查獲，經警採集被告尿液送
    驗結果，確呈嗎啡、可待因、安非他命、甲基安非他命陽性
    反應；因本件係在被告前揭觀察、勒戒處分執行完畢前所為
    ，而同為前揭觀察、勒戒處分效力所及，乃亦由臺灣基隆地
    方檢察署檢察官於111年4月25日以110年度毒偵字第1402號
    為不起訴處分確定等情，有臺灣高等法院被告前案紀錄表、
    前開不起訴處分書等在卷可參，並經本院核閱相關偵查卷宗
    無訛。
(二)上開108年7月20日扣得之注射針筒1支，係被告所有供其施
    用第一級毒品罪所用之物，業據被告自承在卷（見被告108
    年7月20日調查筆錄—臺灣士林地方檢察署108年度毒偵字第1
    583號偵查卷宗【下稱第1583號毒偵卷】第12頁），本屬供
    犯罪所用之物，惟經警送臺北榮民總醫院以乙醇溶液沖洗針
    筒，並將該沖洗液以氣相層析質譜儀（GC/MS）法為確認檢
    驗，檢出含有海洛因成分，此有臺北榮民總醫院108年10月1
    4日北榮毒鑑字第C0000000號毒品成分鑑定書1紙（見第1583
    號毒偵卷第83頁）在卷可佐，足見上開扣案物，確實含有毒
    品危害防制條例所規範之第一級毒品海洛因無疑。上開注射
    針筒因有微量海洛因沾附其上，衡情已難以析離，且無析離
    之實益與必要，即應視同毒品危害防制條例第2條第2項第1
    款所列之第一級毒品，為違禁物無訛，爰依毒品危害防制條
    例第18條第1項前段規定宣告沒收銷燬之。聲請意旨就此部
    分雖誤引刑法第38條第2項規定聲請沒收，並漏引毒品危害
    防制條例第18條第1項前段，惟因上開扣案物品本屬「絕對
    義務沒收」，且得單獨聲請法院宣告沒收之物，本院仍得裁
    定宣告沒收銷燬之，並自行援引適當之規定，不受檢察官聲
    請書所載法條之限制，附此敘明。
(三)至上開109年4月15日扣得之注射針筒1支，係被告所有供其
    犯施用第一、二級毒品罪所用之物，被告亦自承在卷（見被
    告109年4月15日調查筆錄、109年5月29日詢問筆錄—灣基隆
    地方檢察署109年度毒偵字第658號偵查卷宗第10頁、第92頁
    ），被告亦表示拋棄所有權之意（同上開詢問筆錄），應依
    刑法第40條第3項規定沒收之。聲請人就此部分雖漏引刑法
    第40條第3項之規定，惟其聲請宣告沒收之意旨核與前開規
    定相符，且於裁定之結果並無影響，爰由本院自行援引適當
    規定而為裁定。從而，聲請人就上開扣案物向本院聲請單獨
    宣告沒收，為有理由，應予准許。
四、依刑事訴訟法第455條之36第2項，毒品危害防制條例第18條
    第1項前段，刑法第11條、第38條第2項前段、第40條第2項
    、第3項，裁定如主文。
中    華    民    國   111    年    9     月     2    日
                    刑事第四庭法  官  李辛茹
以上正本證明與原本無異。
對於本件裁定如有不服，應於收受送達後5 日內，向本院提出抗
告書狀，敘述抗告之理由，抗告於臺灣高等法院。
中　　華　　民　　國　　111 　年　　9 　　月　　2 　　日
                              書記官  李品慧